最　高　行　政　法　院　判　決
　　　　　　　　　　　　　　　94年度判字第00084號
上　訴　人　甲○○
訴訟代理人　周金城律師
被 上訴 人　臺北市政府
代　表　人　乙○○
上列當事人間因都市計畫法事件，上訴人對於中華民國92年7月
29日臺北高等行政法院91年度訴字第2545號判決，提起上訴，本
院判決如下：
　　主  文
上訴駁回。
上訴審訴訟費用由上訴人負擔。
　　理  由
本件上訴人在原審起訴主張：被上訴人以民國90年10月16日府都
1字第9016260700號函，認定上訴人在臺北市○○區○○街55巷
26號1樓建築物開設「幸福大旅社」，位於都市計畫第4種商業區
內，於90年8月17日遭警查獲從事媒介性交易，違規使用為性交
易仲介場所，有違反都市計畫法、同法臺北市施行細則及臺北市
土地使用分區管制規則，因而援引都市計畫法第79條之規定，處
上訴人新臺幣（下同）200,000元罰鍰，並勒令停止使用。惟查
，上訴人為幸福大旅社之負責人，對於系爭建物自然負有保管及
合法使用之責，故幸福大旅社對於所有任職員工，均嚴令不得從
事毒品販售、媒介性交易等非法行為，有幸福大旅社與員工間僱
傭契約書可稽。縱訴外人陳高秀蘭因一己私利違法媒介性交易而
遭警查獲，亦應由其自負法律責任，尚與幸福大旅社甚至上訴人
無涉。然而原處分認為一經查獲旅館內有人從事性交易行為，即
推論旅館有違反都市使用分區限制，進而予以重罰，這樣一來，
所有旅館、飯店，上至五星級觀光飯店，下至地區賓館，偶有員
工甚至皮條客違法媒介色情，飯店本身均有可能遭受株連處罰，
實令人難以想像。又本件處罰法令本有其立法本旨及規範目的，
不容隨意擴大法律解釋及適用，被上訴人一則未查明媒介性交易
之行為人並非上訴人或幸福旅社，其事實認定已有違誤，二則在
缺乏積極證據下，穿鑿附會推論幸福大旅社違規供作性交易仲介
業場所使用，卻仍曲解法令、不當擴大法律解釋，科以上訴人顯
失衡平之高額行政罰鍰，並勒令停止使用，對上訴人殊屬不公等
情，爰請判決將訴願決定及原處分均撤銷。
被上訴人則以：卷查上訴人實際負責之「幸福大旅社」，位於都
市計畫第4種商業區內，未經許可，即於系爭建築物內從事媒介
性交易，違規使用為性交易仲介場所，案經被上訴人所屬警察局
以90年8月31日北市警行字第9029919600號函查報在案，復經櫃
台人員高○○、房客周○及大陸女子林○等坦承不諱，錄供在卷
並簽章無誤。次查系爭建物使用組別及使用項目，應符合臺北市
土地使用分區管制規則第24條之規定，然該條文並無規定土地或
建築物可允許或附條件允許使用為性交易仲介業場所，今查獲系
爭建物內從事媒介性交易，已明顯違反上開規則之規範。被上訴
人援引都市計畫法79條之規定，處使用人（上訴人）200,000元
之罰鍰並勒令停止使用，並無違誤等語，作為抗辯。
原審斟酌全辯論意旨及調查證據之結果，按「商業區為促進商業
發展而劃定，其土地及建築物之使用，不得有礙商業之便利。」
、「都市計畫範圍內土地或建築物之使用，或從事建造、採取土
石、變更地形，違反本法或各級政府依本法所發布之命令者，處
其土地或建築物所有權人、使用人或管理人新臺幣6萬元以上30
萬元以下罰鍰，並勒令拆除、改建、停止使用或恢復原狀。．．
．」為行為時都市計畫法第35條、第79條第1項前段所規定。又
「前條各使用分區使用限制如左．．．2、商業區：以建築商場
（店）及工商業使用之建築物為主，不得為有礙商業之便利、發
展或妨礙公共安全、衛生之使用。」、「本府得依本法第32條條
第2項規定將使用分區內建築物及土地之使用再予劃分不同程度
之使用管制，並另訂土地使用分區管制規則管理。」、「在第4
種商業區內得為左列規定之使用：1、允許使用 (1)第2組：多戶
住宅。．．． (32)第51組：公害最輕微之工業。2、附條件允許
使用 (1)第7組：醫療保健服務業之精神病院。．．． (6)第52
組：公害較輕微之工業。」分別為都市計畫法臺北市施行細則第
10條之1第2款、第26條、臺北市土地使用分區管制規則第24條所
明定。本件上訴人於系爭建物開設「幸福大旅社」，位於都市計
畫第4種商業區內，90年8月17日經被上訴人所屬警察局萬華分局
查獲媒介性交易，經查報為「正俗專案」之執行對象，乃函請被
上訴人所屬都市發展局依法卓處，經被上訴人審認系爭建築物違
規使用為性交易仲介業場所，業已違反都市計畫法，乃裁處上訴
人200,000元罰鍰，並勒令停止使用。查上開違章事實，有臨檢
紀錄表、偵訊筆錄、刑事案件移送書等附原處分卷可稽，並經查
報為「正俗專案」之執行對象，經被上訴人審查認定系爭建物違
規使用為性交易仲介業場所，乃對系爭建物使用人即上訴人處以
罰鍰，並勒令停止使用，揆諸首揭規定說明，自無不合。次查上
訴人既為系爭建物內幸福大旅社之負責人，對系爭建物應負保管
及合法使用之責。又陳高秀蘭為上訴人僱用之員工，從事旅社服
務生兼櫃工作，上訴人亦負有選任、監督之責。陳高秀蘭在幸
福大旅社從事營利媒介性交易行為，將系爭建物違規使用為性交
易仲介業場所，上訴人難辭過失之責，依司法院釋字第275號解
釋意旨，自應受處罰。又查幸福大旅社係於52年5月核准設立，
當時登記資本額為100,000元，惟時經近40年，經濟已有很大進
步，被上訴人為遏止系爭建物繼續供違規使用，貫徹都市計畫法
之立法意旨，酌情裁處200,000元，並勒令停止使用，核與比例
原則無違。本件被上訴人對上訴人之處分，認事用法，俱無違誤
，訴願決定，予以維持，亦無不合，因將上訴人之訴駁回。
上訴意旨略謂：上訴人自始自終皆是以經營旅社為營利目的，並
無意以媒介性交易做為圖利之意思，且上訴人所經營之旅社核准
設立登記日期為52年5月29日，可謂為一老牌字號，而被上訴人
卻以偶然所見之事實，斷然推論上訴人以其經營之旅社變更用途
而為不法情事，豈不有誤？換言之，上訴人既依核准範圍經營旅
館業務，即無違反分區使用管制情形，被上訴人嚴重曲解法條立
法本旨而援用不當法令依據，自非妥適。又由「幸福大旅社」與
員工間之僱傭契約書第2條條文中已明文揭露不許員工為違法犯
紀之情事，可知上訴人對於員工之選任責任實已有相當注意。不
肖員工乘僱主不備而為之個人行為，除由其個人負擔刑事責任外
，豈能株連上訴人併科行政處罰？又按平等原則為行政法上之一
般法律原則，事實上，被上訴人從未嚴格執法，試從各種媒體大
幅報導可知，某些五星級飯店感召女郎出入頻繁，不乏長期居住
從事色情交易者，甚至在飯店內開性愛派對者，但從未聽聞被上
訴人曾對該些飯店調查而加以處罰者，被上訴人適用法律，顯然
違反「平等原則」，原處分及訴願決定顯無維持必要云云。
按臺北市土地使用分區管制規則係本於都市計畫法第85條訂定之
都市計畫法臺北市施行細則第26條之具體授權所訂定，該規則第
24條係採正面列舉方式予以限制使用，乃主管機關基於都市計畫
法之立法目的，所為限制都市計畫範圍內土地使用人為妨礙都市
計畫之使用，尚未逾越法律授權之內容及範圍。又都市計畫法第
35條及都市計畫法臺北市施行細則第10條之1第2款、第26條之規
定，係屬原則性、一般性之規範，如行為人違反具體詳細管制規
定之臺北市土地使用分區管制規則，自有行為時都市計畫法第79
條第1項規定之適用。上訴人主張被上訴人嚴重曲解法條立法本
旨而援用不當法令依據，自非妥適云云，殊無足採。又行政法上
之平等原則係要求行政機關對於事物本質上相同之事件作相同的
處理，而形成行政自我拘束之平等原則，並非賦予人民得要求行
政機關比照違法事件處理之請求權。上訴人主張從各種媒體大幅
報導可知某些五星級飯店，應召女郎出入頻繁，不乏長期居住從
事色情交易者，但從未聽聞被上訴人曾對該些大飯店調查而加以
處罰者云云，核屬另案應如何查處問題，尚難執為本件得予免罰
之依據。從而，原判決將訴願決定及原處分均予維持，駁回上訴
人之訴，於法核無違誤。上訴論旨，仍執前詞，指摘原判決違背
法令，求予廢棄，難認有理由，應予駁回。
據上論結，本件上訴為無理由，爰依行政訴訟法第255條第1項、
第98條第3項前段，判決如主文。
中    華    民    國    94    年    1    月    27     日
                  第三庭審判長法  官　林  清  祥
                              法  官  吳  明  鴻
                              法  官　鍾  耀  光
                              法  官　姜　仁　脩
                              法  官　胡  國  棟
以  上  正  本  證  明  與  原  本  無  異
中    華    民    國    94    年    1    月    27     日
　　　　　　　　　　　　　　　書記官　蘇  金  全
